臺灣高等法院刑事裁定
109年度侵聲再字第10號
再審聲請人
即受判決人  蔡林垣


選任辯護人  簡銘昱律師
            李儼峰律師
            邱鼎恩律師                                 
上列再審聲請人即受判決人因妨害性自主案件，對於本院100年
度侵上訴字第186號，中華民國100年10月26日第二審確定判決（
第一審案號：臺灣桃園地方法院99年度訴字第824號；起訴案號
：臺灣桃園地方檢察署99年度偵字第11829號），聲請再審，本
院裁定如下：
    主  文
再審之聲請駁回。
    理  由
一、再審意旨略以：再審聲請人即受判決人甲○○（下稱聲請人）
    因妨害性自主案件，經本院100年度侵上訴字第186號判決（
    下稱原確定判決）判處罪刑後，因不服提起上訴，經最高法
    院認其上訴違背法律上程式，以101年度台上字第3600號判
    決駁回上訴確定。原確定判決雖以告訴人即被害人A女於偵
    訊、審判中之證述及第一審法院勘驗告訴人於偵訊程序之勘
    驗筆錄，作為認定聲請人犯行之唯一直接證據，然告訴人既
    為中度智能障礙之人，其認知與陳述能力自屬可疑，且依國
    立臺灣大學心理系趙儀珊副教授出具之「性侵害案件特殊證
    人陳述之鑑定意見」可知，告訴人於偵訊、審理時所述出於
    真實記憶之可能性不高，此可彈劾告訴人前開證述之證明力
    。另證人張烈於審判中之證述，除與告訴人之證詞互有矛盾
    ，可證聲請人根本無法實行告訴人所指訴之犯行；甚者，證
    人張烈於第一審作證前曾遭告訴人之親人毆打，實有配合告
    訴人之陳述而作證之可能，原確定判決以證人張烈之證述，
    乃其親自見聞，作為補強證據，顯有違誤。又聲請人於本件
    判決後，經衛生福利部桃園療養院診斷結果為中度智能障礙
    程度，而聲請人前於民國99、100年接受法務部調查局（下
    稱調查局）、內政部警政署刑事警察局（下稱刑事警察局）
    測謊時，已屬49歲、50歲之成年人，成年之後智商應已趨於
    穩定，是其於上開鑑定時應已有中度智能不足之情形；而依
    調查局及刑事警察局之測謊實務，均認智能不足者不適宜測
    謊，國外研究亦建議智商70以下者，不宜施測，此有衛生福
    利部桃園療養院103年7月4日診斷證明書、調查局104年9月9
    日調科參字第10403407000號函、本案測謊施測人蕭志平警
    員於另案之公務電話紀錄、美國測謊學者Abrams關於測謊研
    究之文章可參。聲請人於前開測謊時已有智能不足之情，並
    為原確定判決所未經調查、評價，是前開對中度智能不足之
    聲請人所為測謊鑑定報告，即不可信，縱有證據能力，其證
    據價值甚低。聲請人前開所提之新事證，再綜合前述事證為
    判斷，更可獲致合理懷疑之高度蓋然性。綜上，本件確有發
    現新事實、新證據，足以動搖原確定判決之結果，爰依刑事
    訴訟法第420條第1項第6款之規定，聲請再審，並聲請傳喚
    證人趙儀珊教授說明上揭鑑定意見所使用之方法、流程與結
    論，以及依監察院106年司調字第2號調查報告中專家之回覆
    意見，聲請對聲請人進行司法精神鑑定，評估聲請人前於測
    謊鑑定時之智商云云。
二、按聲請再審，應以再審書狀敘述理由，附具原判決之繕本及
    證據，提出於管轄法院為之，刑事訴訟法第429條前段定有
    明文。是倘聲請人竟未附具任何證據資料，祇單純就原確定
    判決認定事實所憑之證據，為不同評價，應認其再審之聲請
    ，不合法定之程序要件（最高法院100年度台抗字第849號裁
    定意旨參照）。次按經法院認無再審理由而以裁定駁回後，
    不得更以同一原因聲請再審，刑事訴訟法第434條第3項定有
    明文。所謂「同一原因」，係指同一事實之原因而言；是否
    為同一事實之原因，應就重行聲請再審之事由暨其提出之證
    據方法，與已經實體上裁定駁回之先前聲請，是否完全相同
    ，予以判斷，若前後二次聲請再審原因事實以及其所提出之
    證據方法相一致者，即屬同一事實之原因，自不許其更以同
    一原因聲請再審（最高法院107年度台抗字第1166號裁定意
    旨參照）。是倘聲請人猶以同一原因聲請再審，其程序亦屬
    違背規定。又法院認為聲請再審之程序違背規定者，應以裁
    定駁回之，刑事訴訟法第433條前段定有明文。故聲請人未
    提出新事實或新證據而不具新規性之實質要件，或以同一原
    因聲請再審，其程序均屬違背規定，自應裁定駁回。而因此
    等程序違背規定已明，無需再予釐清，且無從命補正，當然
    毋庸依上開規定通知到場聽取意見之必要，庶免徒然浪費有
    限之司法資源（最高法院109年度台抗字第263號裁定意旨參
    照）。
三、經查：　　
　㈠原確定判決認定聲請人犯刑法第222條第1項第3款對心智缺陷
    之女子強制性交罪，乃係依憑聲請人於警詢、偵查時之供述
    、證人即告訴人於偵查時之證述、證人張烈於本院原審審理
    時之證述、證人范金安、曹宗文於警詢時之證述、調查局99
    年6月21日調科參字第0900276480號測謊報告書及測謊資料
    、刑事警察局100年4月7日刑鑑字第1000045649號鑑定書及
    測謊報告、100年5月16日刑鑑字第1000064003號函、第一審
    勘驗告訴人偵訊光碟之勘驗筆錄及勘驗聲請人測謊經過之勘
    驗筆錄、告訴人之中華民國身心障礙手冊、驗傷診斷證明書
    、勘查採證同意書、刑案現場示意圖、案發現場勘查錄影翻
    拍影像等證據資料，本於調查所得心證，分別定其取捨，復
    詳予說明聲請人辯解何以不足採信之理由，而認定聲請人確
    有上開對心智缺陷之女子強制性交之犯行，俱已依憑卷證資
    料，於理由欄內逐一詳加指駁說明，有卷內資料及原確定判
    決在卷足按，並經本院依職權調取本院100年度侵上訴第186
    號全卷核閱無訛。
　㈡聲請人雖以告訴人為中度智能障礙之人，其認知與陳述能力
    可疑，且其於偵訊、審理時所述出於真實記憶之可能性不高
    ，以及聲請人經衛生福利部桃園療養院診斷結果為中度智能
    障礙之人，則聲請人於99、100年分別接受調查局、刑事警
    察局所為之測謊鑑定報告，即不可信，並提出衛生福利部桃
    園療養院103年7月4日診斷證明書、調查局104年9月9日調科
    參字第10403407000號函、本案測謊施測人蕭志平警員於另
    案之公務電話紀錄、國外學者研究之文章等資料供參。然聲
    請人於本件聲請前，即以相同證據方法，同一事實之原因，
    對原確定判決聲請再審，業經本院就其所述之原因事實認無
    再審理由，而分別以104年度侵聲再字第34號裁定、107年度
    侵聲再字第25號裁定駁回其聲請，並各由最高法院以105年
    度台抗字第334號裁定、108年度台抗字第447號裁定駁回抗
    告確定在案，有上揭各該裁定在卷可按。聲請人復以相同之
    事由及證據方法，向本院再度聲請再審，揆諸前揭說明，其
    聲請再審之程序顯然已違背規定。
　㈢又聲請意旨另以證人張烈之證詞具有瑕疵與矛盾，不足補強
    告訴人之指訴，甚至突顯證人張烈係為配合告訴人於第一審
    之指訴而證述云云。然就證人張烈之證詞，原確定判決已詳
    予說明其就該證據評價取捨之理由，聲請人再事爭執證人張
    烈之證詞如何不足採信云云，而執此為由聲請再審，無非僅
    係聲請人對法院依職權取捨證據持相異之評價，並未提出任
    何新事實或新證據，自亦不符合聲請再審之程序規定。
　㈣至聲請人聲請傳喚證人趙儀珊教授，欲以說明該證人所出具
    之上揭鑑定意見之鑑定方法、流程與結論；且聲請對聲請人
    進行司法精神鑑定，欲以評估聲請人前於上開測謊鑑定時之
    智商云云。然查：
　⒈趙儀珊教授出具之上揭鑑定意見雖屬新證據，然前經本院認
    此僅係對原確定判決取捨證據持相異之評價，並非適法之再
    審理由，且無論單獨或與先前之證據綜合評價，均難以動搖
    原確定判決所為之認定，無足使聲請人受無罪判決，因而以
    107年度侵聲再第25號裁定駁回再審之聲請，再經最高法院
    以108年度台抗字第447號裁定駁回抗告確定在案。故聲請人
    以該鑑定意見為新證據而聲請再審，亦經本院認係與上開聲
    請再審前案之相同證據方法，而認其執此聲請再審之程序違
    反規定，已如前述，自無再傳喚趙儀珊教授到庭說明上揭鑑
    定意見之必要。況觀諸該鑑定意見之內容，亦已就鑑定方法
    、流程與結論說明論述甚為清楚，實亦無傳喚趙儀珊教授到
    庭證述說明之必要。
　⒉聲請人前向本院聲請再審時，即曾聲請上揭司法鑑定，然本
    院亦業已說明：依刑事警察局上揭100年5月16日函文所載「
    本案據案件資料及受測人（按即聲請人）於測前會談陳述，
    受測人雖於案發時飲酒，但未提及酒醉酩酊或如說明二之症
    狀（按即飲酒已達錯亂、麻痺、昏睡之狀態），受測人能清
    楚陳述整個餐飲返家就寢等情節，故認無不宜進行測謊鑑定
    之情形」等語，顯見聲請人於測謊前之會談，尚能清楚表達
    案發相關情節，復參佐聲請人自警詢至偵審期間均否認犯罪
    ，對其有利或不利之情狀或證據亦均能自我辯解，此觀其於
    警詢及偵審所陳各節即明，核聲請人否認犯罪之辯解前後一
    致，並無混淆或矛盾之處，已難認其於案發時或本案審理期
    間有因中度智能障礙，而影響其理解及表意之能力，況聲請
    人於第一審及本院原審審理時，分別有法院指定之公設辯護
    人及其選任之辯護人為其辯護，亦從未見聲請人或辯護人有
    對聲請人屬於中度智能障礙或因此有不宜進行測謊之情狀提
    出抗辯或聲請調查，而係迨本案確定後，始前往桃園療養院
    接受心理衡鑑並門診治療，繼而主張聲請人屬於中度智能障
    礙，不宜進行測謊，亦非無疑。因認無於聲請再審程序准為
    司法鑑定之必要等旨，而以104年度侵聲再字第34號裁定駁
    回其聲請，聲請人不服提起抗告，亦經最高法院以105年度
    台抗字第334號裁定駁回抗告確定在案。故聲請人猶執相同
    陳詞，再度聲請為司法鑑定，本已難採外，況依上述說明，
    亦實難認有此必要。
四、綜上所述，聲請人所執上開再審理由，或屬同一原因業經本
    院前以再審無理由而裁定駁回在案，或無非係聲請人就原確
    定判決關於證據之取捨及證明力判斷職權之行使，再次予以
    爭執，而未提出任何新事實或新證據以供審認，均核與再審
    程序規定不符；且其所為調查證據之聲請，經核亦無必要。
    是本件再審之聲請於法不合，且無從命其補正，應予駁回。
    至本件聲請再審之程序違背規定已明，無需再予釐清，顯無
    通知聲請人到場聽取意見之必要，庶免徒然浪費有限之司法
    資源，併此敘明
據上論斷，應依刑事訴訟法第433條前段，裁定如主文。
中　　華　　民　　國　　109 　年　　6 　　月　　29　　日
　　　　　　　　　刑事第十五庭  審判長法　官  劉興浪
　　　　　　　　　　　　　　　　　    法　官  古瑞君
　　　　　　　　　　　　　　　　　    法　官  陳信旗
以上正本證明與原本無異。
如不服本裁定，應於收受送達後5日內向本院提出抗告狀。
                                      書記官  董佳貞
中　　華　　民　　國　　109 　年　　6 　　月　　29　　日